【裁判字號】    98,簡上,651
【裁判日期】    980820
【裁判案由】    毀損
【裁判全文】
臺灣桃園地方法院刑事判決             98年度簡上字第651號
上  訴  人
即  被  告  丙○○
上列上訴人即被告因毀損案件，不服本院98年度壢簡字第294 號
，中華民國98年6 月11日第一審刑事簡易判決（聲請簡易判決處
刑案號：97年度偵字第16372 號），提起上訴，本院管轄之第二
審地方法院合議庭認不得為簡易判決處刑，改依通常程序審理，
並自為第一審判決如下：
    主  文
原判決撤銷。
本件公訴不受理。
    理  由
一、本件聲請簡易判決處刑意旨略謂：被告丙○○於民國97年1
    月2 日上午11時15分許，在桃園縣楊梅鎮○○路124 號乙○○住處前，因停車位使用糾紛，與乙○○發生口角，竟與其
    妻吳麗純基於毀損之犯意聯絡，指示名為「吳英茂」之男子
    ，在上址乙○○所使用之車庫上方，持工具將乙○○所有之
    車庫鐵門電源線剪斷，致令不堪使用。因認被告涉犯刑法第
    354 條毀損罪嫌云云。
二、按告訴乃論之罪，告訴人於第一審辯論終結前，得撤回其告
    訴，刑事訴訟法第238 條第1 項定有明文；就「撤回告訴」
    應具備如何之法定程式，刑事訴訟法未有明文限制，是書狀
    或言詞方式撤回告訴均無不可，雖於刑事訴訟法第242 條第
    1 項就「告訴」之程式定有：「告訴、告發，應以書狀或言
    詞向司法警察官為之；其以言詞為之者，應制作筆錄」之規
    定，惟所稱應制作筆錄，乃係屬該管公務員之權責，並非科
    以告訴或告發人之義務，且按告訴係法律賦予被害人之公權
    ，如告訴人已以言詞向該管公務員表明告訴之意思而履行合
    法之告訴程序，縱為書記官或司法警察人員之該管公務員未
    依法制作筆錄，其告訴仍能發生告訴之效力，自非得以公務
    員之疏失或怠惰，為其告訴不合法定程式以未經告訴論，而
    影響告訴人之權益（最高法院92年度台非字第66號判決可參
    ）；而刑事訴訟之告訴權，性質上屬於人民之公法上權利，
    故撤回告訴為訴訟上意思表示，與民法規定之意思表示效果
    有所不同，且撤回告訴如出自撤回告訴人之自由意志而為之
    意思表示，於其撤回告訴時，即生撤回之效力（最高法院93
    年度台非字第133 號判決參照）。是告訴乃論之罪，如經告
    訴人於偵查中以言詞向司法警察人員之該管公務員表明撤回
    告訴之意思，縱未經該管公務員依法制作筆錄，仍無礙於告
    訴人撤回告訴之意思表示當時所生撤回之效力。
三、本件被告丙○○所涉刑法第354 條之毀損罪，依同第357 條
    規定，係告訴乃論之罪，被告辯稱本案業經告訴人乙○○於
    偵查中向警察撤回告訴，告訴人則否認撤回之舉，雙方各執
    一詞，經查：
  (一)據證人即承辦員警甲○○於偵查中供證：在事發後沒幾天，
    告訴人有打電話給我說已跟對方就毀損電線事情和解，他說
    不提告了等語（見偵卷第27頁）；於審理時並證稱：案發當
    天告訴人到派出所作筆錄說要提告毀損，過了約一星期後，
    告訴人打電話給我，說不要告毀損了，他說已與被告達成車
    位使用協議，我就跟他說，既然你們雙方已達成協議，我就
    不再通知被告來警局作筆錄；我心想既然告訴人都不告了，
    我就不用通知被告來制作筆錄，所以也就沒有想到要再通知
    告訴人來制作撤回告訴的筆錄，我就把告訴人原先在97年1
    月2 日所作筆錄擺在櫃內沒去注意，因此就遺失了；我確定
    打電話來說要撤回告訴的人就是乙○○，因為他有說他就是
    乙○○，而且我在案發當天就有對他作筆錄，我認得他的聲
    音，我後來有再打電話問被告是否有與告訴人達成車位使用
    協議這件事，所以我可以確認打電話來說要撤回告訴的人就
    是乙○○；告訴人於97年6 月27日再到派出所來找我作第2
    次警詢筆錄時，我通知被告到場，被告拿出一份車位使用合
    約，我當時就質疑告訴人，他不是已經與被告達成協議，而
    且還打電話給我說要撤回告訴了嗎，但告訴人卻不肯承認這
    件事等語（見本院卷第38至39、42頁）；甲○○所述情節，
    核與卷存97年1 月14日車位使用合約影本1 紙記載：「124
    -1號（即被告住址）之車位暫時由124 號（即告訴人住址）
    無償停車使用；如有124-1 號的住戶或租戶進住需要停車使
    用，124 號需無償歸還予以停車使用」即同意由告訴人無償
    使用車位乙節相符（見偵卷第48頁）。告訴人亦坦承上揭簽
    立車位使用合約書之事實在卷（見本院卷第40頁）。衡情，
    被告與告訴人間存有車位使用權之糾紛，並已交惡至起糾紛
    之程度，若非告訴人承諾撤回本件告訴，被告焉有無端允以
    無償使用其車位之理，堪認甲○○所述，應非虛妄。告訴人
    確有致電承辦員警甲○○，以言詞向甲○○撤回本件告訴之
    情無訛。
  (二)告訴人雖於97年6 月27日即第2 次警詢時再行表示毀損告訴
    之意（見偵卷第3 至6 頁），然其先前，因被告於97年4 月
    間，欲進住上址，依約向告訴人終止車位之無償借用，並請
    求告訴人返還車位之占有，惟告訴人拒絕，被告遂於同年5
    月間對告訴人提出竊佔告訴乙節，已據證人即被告妻吳麗純
    於偵查中陳述臻詳（見偵卷第39頁），並有告訴人之臺灣高
    等法院全國前案簡列表、該案聲請簡易判決處刑書各1 紙在
    卷可資佐證，告訴人自承上揭車位返還及遭提告竊佔之糾紛
    乙情在卷（見本院卷第41頁），可見告訴人應係因前揭撤回
    告訴後，嗣發生上開車位返還之糾紛，始再行向警提出告訴
    。否則告訴人豈有自最初提告時，遲至近6 個月時間，始制
    作「第2 次」警詢筆錄之理，且又恰為前述車位返還及竊佔
    告訴後所為？益徵告訴人先前確有撤回告訴之舉，告訴人否
    認有撤回云云，殊無可採。則告訴人既已言詞向承辦警員甲○○撤回告訴，依前說明，於其撤回告訴時，即生撤回之效
    力。
四、次按撤回告訴之人，不得再行告訴；告訴或請求乃論之罪，
    未經告訴、請求或其告訴、請求經撤回或已逾告訴期間者，
    應諭知不受理之判決，刑事訴訟法第238 條第2 項、第303
    條第3 款定有明文；又所謂未經告訴，乃指未經合法告訴之
    義，包括不得告訴及告訴不合法之情形在內（最高法院91年
    度台非字第207 號判決意旨參照）；告訴人雖於97年6 月27
    日即第2 次警詢時再行告訴毀損（見偵卷第3 至6 頁，本院
    卷第41頁），惟既經撤回告訴在案，告訴權即已喪失，已不
    得再行告訴，不能因嗣後翻悔而回復，其嗣所為之告訴，與
    法未合，自不生告訴之效力。檢察官仍以撤回告訴之人乙○○之再行告訴，而聲請簡易判決處刑，自有未洽，原審漏未
    詳酌，依檢察官聲請簡易判決處刑書而為論罪科刑判決，適
    用法律顯有違誤，被告據以上訴指摘，為有理由，原判決應
    予撤銷，爰改依通常程序，逕依刑事訴訟法第303 條第3 款
    規定，諭知不受理判決。
五、查本案前經檢察官聲請逕以簡易判決處刑，因有刑事訴訟法
    第451 條之1 第4 項但書第3 款所列應為不受理判決之情形
    ，爰依刑事訴訟法第452 條規定，適用通常程序審判。
據上論斷，應依刑事訴訟法第452 條、第455 條之1 第1 項、第
3 項、第369 條第1 項前段、第364 條、第303 條第3 款，判決
如主文。
本案經檢察官陳仁傑到庭執行職務。
中    華    民    國    98    年    8     月    20    日
                  刑事第九庭  審判長法  官  吳為平
                                    法  官  林玉蕙
                                    法  官  蘇琬能
以上正本證明與原本無異。
如不服本判決應於收受判決後10日內向本院提出上訴書狀，並應
敘述具體理由。其未敘述上訴理由者，應於上訴期間屆滿後20日
內向本院補提理由書 (均須按他造當事人之人數附繕本)「 切勿
逕送上級法院」。
                                    書記官  何伊羚
中    華    民    國    98    年    8     月    20    日


司法院資訊處製作；財團法人民間司法改革基金會備份。
